【裁判字號】    95,訴,66
【裁判日期】    950926
【裁判案由】    交還土地
【裁判全文】
臺灣雲林地方法院民事判決                95年度訴字第66號
原      告  台灣糖業股份有限公司
法定代理人  甲○○
訴訟代理人  葉天祐律師
被      告  巳○○
            卯○○○
            寅○○
            子○○
            辛○○○
            乙○○
            壬○○
            癸○○
            午○○
            未○○
            辰○○
            丑○○
            丁○○
                        2
            丙○○
            庚○○
            己○○
            戊○○    原住雲林.
                      現應為送.
上列當事人間請求交還土地事件，本院於民國95年09月12日言詞
辯論終結，判決如下：
    主  文
被告癸○○、午○○、巳○○、未○○、辰○○應將坐落雲林縣
北港鎮○○段1172之716 號、1332之9 號土地上如雲林縣北港地
政事務所土地複丈成果圖（下稱附圖）所示Ａ部分面積0.0013公
頃、Ｂ部分面積0.0082公頃磚造平房拆除，將土地交還原告。
被告卯○○○、丑○○、寅○○、子○○應將坐落雲林縣北港鎮
○○段1172之52號土地上如附圖所示Ｃ部分面積0.0033公頃磚造
石棉瓦頂平房、Ｄ部分面積0.0061公頃磚造瓦頂平房拆除，將土
地交還原告。
被告辛○○○、乙○○、丁○○、丙○○、庚○○、己○○、戊○○應將坐落雲林縣北港鎮○○段1172之52號土地上如附圖所示
Ｆ部分面積0.0008公頃涼棚、Ｇ部分面積0.0051公頃磚造石棉瓦
頂平房拆除，連同Ｅ部分巷道面積0.0022公頃土地交還原告。
被告壬○○應將坐落雲林縣北港鎮○○段1172之52地號土地上如
附圖所示Ｈ部分面積0.0067公頃磚造石棉瓦頂平房、Ｉ部分面積
0.0011公頃鐵皮造地上物拆除、將土地交還原告。
以上各項判決之履行期間均為壹年貳個月。
訴訟費用由被告癸○○、午○○、巳○○、未○○、辰○○連帶
負擔三四八分之九五；被告卯○○○、丑○○、寅○○、子○○
連帶負擔三四八分之九四；被告辛○○○、乙○○、丁○○、丙○○、庚○○、己○○、戊○○連帶負擔三四八分之八一；被告
壬○○負擔三四八分之七八。
本判決於原告分別以下列金額（新臺幣，以下同）為主文各項所
載之被告供擔保後，得就各該被告部分為假執行。被告如於假執
行程序實施前以下列金額為原告預供擔保，得就各該被告部分免
為假執行：
主文第一項：假執行拾肆萬捌仟元；免假執行壹佰零肆萬伍仟
元。
主文第二項：假執行拾肆萬伍仟元；免假執行壹佰零萬肆仟
元。
主文第三項：假執行貳拾玖萬柒仟元；免假執行捌拾玖萬壹仟元
。
主文第四項：假執行貳拾捌萬陸仟元；免假執行捌拾伍萬捌仟元
。
    事  實
甲、原告方面：
一、聲明：如主文第一項至第四項所示，並願供擔保，請准宣告
    假執行。
二、陳述：
  １坐落雲林縣北港鎮○○段1332-9號、1172-52 號、0000-000
    號土地（下稱系爭土地）均係原告所有，此有土地登記謄本
    可稽，而蔣妙喜、劉傑、吳志強、朱少寬均係前任職於原告
    公司之保警，因未配住宿舍，未經原告之同意，擅自在系爭
    土地上搭蓋建築物居住，顯屬無權占有，其詳細位置及面積
    以地政機關測量結果為準。
  ２按所有人對於無權占有或侵奪其所有物者，得請求返還之；
    對於妨害其所有權者，得請求除去之；有妨害其所有權之虞
    者，得請求防止之，民法第767 條定有明文。查蔣妙喜已死
    亡，被告癸○○、午○○、巳○○、未○○、辰○○為其繼
    承人；劉傑已死亡，被告卯○○○、丑○○、寅○○、子○○為其繼承人；吳志強已死亡，被告辛○○○、乙○○、丁○○、丙○○、庚○○、己○○、戊○○為其繼承人，為此
    請求被告等繼承人應予拆除地上物，將土地交還原告。另朱
    少寬已死亡，被告壬○○曾為其配偶，所居住建築物係由壬○○出資搭蓋，為此請求被告壬○○拆除地上物，將土地交
    還原告。
  ３被告願意與原告協商如何處理拆屋還地的事宜，即使判決以
    後還是可以協商。
  ４原告從來沒有同意被告蓋房屋。
  ５對北港地政事務所測量成果圖及貴院的現場勘驗筆錄沒有意
    見。
乙、被告方面：
壹、被告子○○、未○○、丁○○、丙○○、庚○○、己○○、
    戊○○均未於言詞辯論期日到場，亦未提出書狀作何聲明或
    陳述。
貳、其餘被告均到場，聲明陳述如下：
一、聲明：求為判決駁回原告之訴。
二、陳述：
  １被告的被繼承人因為沒有宿舍可以居住，台糖的閒置土地很
    多，廠長口頭上同意由我們的被繼承人在系爭土地上蓋房屋
    ，我們才一直住到現在，希望能和原告協商如何處理拆屋還
    地的問題。
  ２北港地政事務所的土地測量成果圖我們看不懂。
  ３對貴院的現場勘驗筆錄沒有意見。
    理    由
一、被告子○○、未○○、丁○○、丙○○、庚○○、己○○、
    戊○○未於言詞辯論期日到場，查無民事訴訟法第386 條各
    款所列情形，爰依原告之聲請，由其一造辯論而為判決。
二、兩造不爭執事項：
  １坐落雲林縣北港鎮○○段1332-9號、1172-52 號、0000-000
    號土地均係原告所有。
  ２被告除壬○○係自己出資搭蓋建築物居住外，其餘被告現在
    繼承的建築物都是被告的被繼承人蔣妙喜、劉傑、吳志強分
    別出資興建。
三、兩造爭執事項：
  １被告壬○○及其餘被告的被繼承人蔣妙喜、劉傑、吳志強在
    系爭土地上搭蓋建築物居住，有無得到原告的同意？
四、得心證之理由：
  １關於兩造不爭執事項，沒有再加以論述的必要。
  ２被告壬○○抗辯稱她自己出資在系爭土地上搭蓋建築物居住
    ，及其餘被告抗辯稱他們的被繼承人蔣妙喜、劉傑、吳志強
    當初在系爭土地上搭蓋建築物居住，有得到原告的同意（當
    時的廠長口頭上同意）云云，已為原告所否認，被告又不能
    舉證證明，上開抗辯都不能採取，應認對於系爭土地都是無
    權占有。
五、按所有人對於無權占有或侵奪其所有物者，得請求返還之；
    對於妨害其所有權者，得請求除去之；有妨害其所有權之虞
    者，得請求防止之，民法第767 條定有明文。原告請求被告
    等人拆除地上物交還土地，於法有據，應予准許，爰就被告
    分別占用部分，判決如主文第一項至第四項。惟被告等人居
    住於系爭房地已數十年，今欲拆屋還地，勢必另覓他處棲居
    ，恐非立即可以履行，因此全部酌定履行期間為一年二個月
    ，以資兼顧。
六、原告陳明願供擔保，請求宣告假執行，核無不合，爰分別就
    各被告部分酌定相當之擔保金額，予以准許。被告雖未聲請
    准許免為假執行，但本院認以准許免假執行為適當，爰依職
    權酌定相當之擔保金額，准許免為假執行。
七、本件被告各人占用面積與利害關係顯有不同，爰斟酌各被告
    利害關係之比例，使被告依主文所示比例負擔訴訟費用。
八、據上論結，原告之訴為有理由，依民事訴訟法第三百八十五
    條第一項前段、第七十八條、第八十五條第二項、第三百九
    十六條第一項、第三百九十條第二項、第三百九十二條第二
    項，判決如主文。
中    華    民    國    95    年    9     月    26    日
                  民事第一庭    法  官  邱瑞裕
以上正本係照原本作成
如對本判決上訴，須於判決送達後20日內向本院提出上訴狀
中    華    民    國    95    年    9     月    26    日
                                書記官  賴成育


司法院資訊處製作；財團法人民間司法改革基金會備份。
